【裁判字號】    89,上易,725
【裁判日期】    890331
【裁判案由】    傷害
【裁判全文】
臺灣高等法院刑事判決                  八十九年度上易字第七二五號
    上  訴  人
    即  被  告  丙○○
右上訴人因傷害案件，不服臺灣板橋地方法院八十八年度易字第三一七四號，中華民
國八十八年十一月廿九日第一審判決（起訴案號：臺灣板橋地方法院檢察署八十八年
度偵字第二三四九號），提起上訴，本院判決如左：
    主  文
上訴駁回。
    事實及理由
一、本案經本院審理結果，認第一審判決以上訴人即被告丙○○係犯刑法第二百七十
    七條第一項之傷害罪，並審酌被告犯罪後之態度等一切情狀，判處被告丙○○罰
    金伍仟元，如易服勞役，以佰元折算壹日。認事用法及量刑均無不當，應予維
    持，並引用第一審判決書記載之事實、證據及理由（如附件判決書）。
二、被告丙○○上訴意旨稱：被告當時腹膜炎手術後尚未復原，端坐於椅子上，並沒
    有起來，根本未毆打告訴人，遑論打其臉頰；又告訴人稱被告以拳頭打其左臉，
    但其診斷書卻記載「右頰瘀血傷」，豈非矛盾；證人甲○○、丁○○○均未目睹
    被告有毆打告訴人；告訴人於離去數小時方才驗傷，是事後捏造；請求撤銷原判
    決，改諭知無罪等語。
三、經查被告丙○○傷害告訴人之事實，業據告訴人於偵查、原審審理中指訴歷歷，
    並有廣川醫院驗傷診斷證明書乙紙附卷可證（偵查卷第四頁）；復據證人甲○○
    於偵查及原審中證稱：因當時告訴人之母住在被告家中，告訴人欲前去看母親，
    被告不讓她進去，因而打電話教伊過去，由伊叫門，嗣被告之配偶來開門，一開
    門，告訴人便衝入，渠等即為了錢之事吵起來，當時屋內除被告及其配偶外，尚
    有一名好像鄰居之人，後來因為過於吵鬧，伊便與嬸嬸進入房間聊天，約莫半小
    時後，伊自房間出來，即聽到告訴人直稱：『你打我、你打我』，被告默默無言
    ，並未承認或否認，因伊在房間內並沒有看到何人打她，待離開被告家後，才看
    到告訴人摸著右臉頰，右臉頰確實紅紅的等語（參見偵查卷第五十二頁、原審法
    院卷第五二頁八十八年十一月一日訊問筆錄）。衡諸常情，苟如被告所述當時若
    無傷害犯行，則被告為何當場未對於在場之甲○○澄清上情？且證人甲○○與被
    告、告訴人俱有親戚關係，自無偏坦告訴人之必要，其證言應可採信。其次告訴
    人於遭被告打傷，餐後隨即檢具驗傷單至台北縣警察局土城分局廣福派出所報案
    ，並向受理警員邱銘寬陳稱遭被告毆打；而當時告訴人臉上確有紅紅的等情，亦
    據證人即警員邱銘寬於原審審理中到庭證述屬實（見原審卷第五三頁）。綜上所
    述，依告訴人確實受有上開傷害，證人之證言，及嗣即報警處理，告訴人上開指
    訴應屬非虛，被告有傷害犯行至為灼然。至於告訴人稱被告用拳頭打其左臉，而
    被告實際之傷害部位係在右眼下方之臉頰，應係閃躲所致。本案事證已明確，被
    告於本院審理中聲請傳訊證人丁○○○即無必要，併此敘明。
四、本案事證已明，被告丙○○仍執前詞否認犯罪，而指摘原判決不當，為無理由，
    應予駁回。
據上論斷，應依刑事訴訟法第三百七十三條、第三百六十八條，判決如主文。
本案經檢察官賴俊雄到庭執行職務。
中     華     民     國    八十九   年       三       月     三十一     日
                             臺灣高等法院刑事第廿三庭
                                 審判長法  官  劉  靜  嫻
                                       法  官  吳      燦
                                       法  官  王  炳  梁
右正本證明與原本無異。
不得上訴。
                                       書記官  潘  大  鵬
中     華     民     國    八十九   年       四       月       五       日
附錄：本案論罪科刑法條全文
刑法第二百七十七條：
傷害人之身體或健康者，處三年以下有期徒刑，拘役或一千元以下罰金。
犯前項之罪，因而致人於死者，處無期徒或七年以上有期徒刑；致重傷者，處三年以
上十年以下有期徒刑。
附件：
臺灣板橋地方法院刑事判決                        八十八年度易字第三一七四號
    公  訴  人  臺灣板橋地方法院檢察署檢察官
    被      告  丙○○  男  五十六歲（民國○○○年○○月○○日生）
                        住台北縣土城市○○路二五二號四樓
                        身分證統一編號：Ｚ000000000號
右列被告因傷害案件，經檢察官提起公訴 (八十八年度偵字第二三四九號)，本院判
決如左：
    主  文
丙○○傷害人之身體，處罰金伍仟元，如易服勞役，以佰元折算壹日。
    事  實
一、丙○○於民國（下同）八十七年七月十七日下午六時許，在台北縣土城市○○路
    二五二號四樓住處，因其妻之妹乙○○為母親存款之事前來理論，二人發生爭執
    ，詎其竟基於傷害之故意，毆打乙○○右臉頰，致乙○○受有右頰瘀血傷三乘二
    公分之傷害。
二、案經乙○○訴請台灣板橋地方法院檢察署檢察官偵查起訴。
    理  由
一、訊據被告丙○○矢口否認有何傷害犯行，辯稱：當日係告訴人乙○○至伊家中吵
    鬧，伊並未與渠發生爭執，且伊身體不適，不可能打傷告訴人云云。惟查被告如
    何於前揭時地，與告訴人就其母存款之事發生爭執，進而被告毆打其臉頰成傷等
    情，業據告訴人於偵審中指訴歷歷，並有廣川醫院驗傷診斷證明書乙紙附卷可證
    ；復據證人甲○○於偵審中證稱：「因當時告訴人之母住在被告家中，告訴人欲
    前去看母親，被告不讓她進去，因而打電話教伊過去，由伊叫門，嗣被告之妻來
    開門，一開門，告訴人便衝入，渠等即為了錢之事吵起來，當時屋內除被告及其
    妻外，尚有一名好像鄰居之人，後來因為過於吵鬧，伊便與嬸嬸進入房間聊天，
    約莫半小時後，伊自房間出來，即聽到告訴人直稱：『你打我、你打我』，被告
    默默無言，並未承認或否認，因伊在房間內並沒有看到何人打她，待離開被告家
    後，才看到告訴人臉紅紅的」等語（參見偵查卷第五十二頁、本院八十八年十一
    月一日訊問筆錄），衡諸常情，苟如被告所述並無前開傷害犯行云云，則其為何
    未對於在場聽聞之證人甲○○澄清上情？且證人甲○○與被告、告訴人俱有親屬
    關係，為渠等所自承，則證人自無迴護告訴人之必要，其證言應可採信。其次告
    訴人於遭被告打傷後隨即檢具驗傷單至台北縣警察局土城分局廣福派出所報案，
    並向受理警員陳稱遭被告毆打，當時告訴人臉上確有紅紅的等情，亦據證人即警
    員邱銘寬於本院審理中到庭證述屬實，是依告訴人所提出之診斷證明書所載，其
    確實受有上開傷勢及嗣即報警處理之情節觀之，告訴人上開指訴應屬非虛，則其
    所受上開傷勢確係被告所加，至為灼然。被告前揭所辯，無非卸責之詞，不足採
    信。至證人即被告之堂妹羅陳月英於偵審中雖證稱：當日下午至被告家中，因被
    告不讓她進入，待伊進入被告家中，告訴人亦隨即跟著衝入，並大聲吵鬧，被告
    均坐在客廳，並未起身，其後告訴人雖叫道『你打我、你打我』，惟並未看到被
    告毆打告訴人云云，則依其上開所述，其確曾聽聞告訴人為上開指訴，核與證人
    甲○○所述相符，是苟無其事，告訴人應無憑空杜撰之理，是證人前開所謂未見
    被告毆打告訴人之證言，應係迴護被告之詞，尚不足採。又被告雖提出亞東紀念
    醫院診斷證明書以證其罹有病症，身體不適，不可能於前開時地傷害告訴人云云
    ，惟依該診斷證明書所載被告係於八十六年十二月二十四至八十七年一月三日因
    闌尾炎破裂合併腹膜炎住院開腹手術，嗣即門診治療，惟該住院手術治療時期距
    本件傷害犯行已有半年之久，實難據以認定被告因此即無法為前開傷害犯行。從
    而罪證明確，被告犯行堪以認定。
二、核被告所為，係犯刑法第二百七十七條第一項之傷害罪。爰審酌被告僅因細故，
    即率爾毆打告訴人，惟參諸告訴人僅受有右臉頰瘀血傷一處，情節尚屬輕微，及
    其犯罪之動機、目的、手段，犯罪時所受之刺激、智識程度、犯罪所生之損害，
    及犯罪後態度等一切情狀，量處如主文所示之刑，並諭知易服勞役之折算標準，
    以示懲儆。
據上論斷，應依刑事訴訟法第二百九十九條第一項前段，刑法第二百七十七條第一項
、第四十二條第二項，罰金罰鍰提高標準條例第一條前段、第二條，判決如主文。
本案經檢察官黃重鋼到庭執行職務
中      華      民      國      八十八      年    十一    月   二十九   日
                                      臺灣板橋地方法院刑事第六庭
                        法  官  徐  蘭  萍
右正本證明與原本無異
如不服本判決應於送達後十日內向本院提出上訴狀
                                          書記官  藍  淑  芬
中      華      民      國      八十八      年    十二    月     三     日
附錄本案論罪科刑法條全文：
刑法第二百七十七條：
傷害人之身體或健康者，處三年以下有期徒刑，拘役或一千元以下罰金。
犯前項之罪，因而致人於死者，處無期徒或七年以上有期徒刑；致重傷者，處三年以
上十年以下有期徒刑。


司法院資訊處製作；財團法人民間司法改革基金會備份。
